【裁判字號】    98,易,3
【裁判日期】    980420
【裁判案由】    妨害自由
【裁判全文】
福建連江地方法院刑事判決                 98年度易字第3號
公  訴  人  福建連江地方法院檢察署檢察官
被      告  丁○○
上列被告因妨害自由案件，經檢察官提起公訴（97年度偵字第95
號），本院判決如下：
    主  文
丁○○以強暴妨害人行使權利，處拘役參拾日，如易科罰金以新
臺幣壹仟元折算壹日。緩刑貳年。
    事  實
一、丁○○前因醫療問題與土地糾紛事件與丙○○有所誤解，故
    每與丙○○偶遇，即欲與之理論，然均因丁○○之友人在場
    予以制止而未有激烈衝突。嗣民國97年10月5 日中午12時35
    分許，丁○○駕駛車牌號碼WZ-2103 號自用小客車，由連江
    縣南竿鄉福沃村往復興村行駛，行經連江縣南竿鄉介壽村2
    號之中華電信馬祖營運處南竿服務中心旁之圓環時，適遇丙○○於前方騎乘腳踏車擬前往連江縣立醫院探視友人，丁○○欲與之理論，竟基於妨害丙○○騎乘腳踏車前往上開醫院
    之權利之犯意，在其所駕之車內對丙○○叫囂。丙○○因恐
    遭丁○○駕車追撞，遂轉向以順時針方向繞行圓環後，躲至
    馬祖酒廠警衛室外人行道內側之郵筒及消防栓間。丁○○為
    駕駛上開車輛追阻丙○○，遂以逆時針方向繞行圓環後，斜
    向停在丙○○前往醫院之道路前方，並因一輪駛上人行道而
    卡住，以此強暴之方式妨害丙○○行使權利，丁○○於車輛
    卡住後雖仍欲下車與丙○○爭論，然遭同車友人乙○○、甲○○抱住，丙○○始得離開。
二、案經丙○○訴由連江縣警察局移送福建連江地方法院檢察署
    檢察官偵查起訴。
    理  由
壹、證據能力方面
    按「被告以外之人於審判外之言詞或書面陳述，除法律有規
    定者外，不得作為證據」，刑事訴訟法第159 條第1 項定有
    明文，此即學理上所稱「傳聞證據排除法則」。依上開法律
    規定，傳聞證據原則上固無證據能力，但如法律別有規定者
    ，即例外認有證據能力。經查：
（一）按被告以外之人於偵查中向檢察官所為之陳述，除顯有不
      可信之情況者外，得為證據，刑事訴訟法第159 條之1 第
      2 項亦有明定。查證人丙○○於97年12月25日偵訊中向檢
      察官所為之證述固屬傳聞證據，惟審酌上開證據資料製作
      時之情況，尚查無違法不當及證明力明顯過低之瑕疵，且
      認為以之作為證據應屬適當，故揆諸前開法律規定與說明
      ，認前揭證據資料均例外有證據能力。
（二）又刑事訴訟法第159 條之5 第1 項復規定：「被告以外之
      人於審判外之陳述，雖不符前四條之規定，而經當事人於
      審判程序同意作為證據，法院審酌該言詞陳述或書面陳述
      作成時之情況，認為適當者，亦得為證據。」經查，本判
      決所引用之證人乙○○於警詢中之證述固亦屬傳聞，惟公
      訴人及被告迭於本院準備程序及審判期日就前揭審判外陳
      述之證據能力，均表示同意作為證據。本院審酌上開證據
      資料製作時之情況，尚查無違法不當及證明力明顯過低之
      瑕疵，亦認為以之作為證據應屬適當，故揆諸前開法律規
      定與說明，爰逕依刑事訴訟法第159 條之5 第1 項規定，
      認此項證據資料例外有證據能力。
貳、實體方面
一、訊據被告丁○○雖坦承其於上開時地駕車巧遇告訴人丙○○
    並欲與之理論，且被告將所駕駛之車輛停在馬祖酒廠外人行
    道旁時，其中一輪有開上人行道等語，惟矢口否認有何妨害
    自由之犯行，辯稱：伊只是比較激動要跟告訴人理論中風跟
    土地之事，並無妨害告訴人自由的意思云云。經查：
（一）被告丁○○於警詢中供稱：伊於96年3 月間中風時，因告
      訴人丙○○誤診方造成伊言語表達困難，且伊家族在馬祖
      酒廠前之一塊地亦遭告訴人佔用，兩人因此有所糾紛等語
      （偵字卷第8 頁）；且於審理時供承：伊因上開醫療問題
      及土地糾紛，故每次遇到告訴人即欲與之理論，並且情緒
      激動等語（本院卷第57頁），此與證人即告訴人丙○○迭
      於偵查中及審理中之證述大致相符（偵字卷第28、29頁；
      本院卷第51、52頁），足認被告與告訴人確於醫療及土地
      問題有所誤解，致被告每與告訴人相遇，即欲與告訴人理
      論。
（二）又被告丁○○本次遇見告訴人丙○○後，即向告訴人叫囂
      ，嗣告訴人往馬祖酒廠警衛室旁之人行道內側跑躲後，被
      告即駕駛上開車輛以逆時針方向繞行圓環後，斜向停在告
      訴人前往連江縣立醫院之道路前方，並因一輪駛上人行道
      而卡住等情，此經證人即告訴人丙○○於偵訊及審理中證
      述綦詳（偵字卷第29頁；本院卷第52、53頁）。又證人甲○○於審理時證稱：當時被告原欲自福澳村返回復興村之
      家中，在圓環旁遇到告訴人，就很激動開車追著告訴人走
      等語（本院卷第54頁）。且證人乙○○於警詢中證稱：被
      告係要將告訴人堵下來吵架等語（偵字卷第11頁）；復於
      本院訊問時結證稱：被告在中華電信旁的斜坡就因為看到
      告訴人而變得很激動……被告將車開到酒廠警衛室旁邊停
      下來後，伊才抱住被告以免被告下車與告訴人發生衝突等
      語（本院卷第39頁）。及被告亦於審理中自承伊當時很激
      動，想把告訴人攔下來等語屬實（本院卷第59頁），足認
      被告當時確有阻擋告訴人行進之主觀意圖甚明。再者，被
      告既就其將上開車輛駛向馬祖酒廠警衛室外之人行道時，
      該車有其中一輪駛上人行道之事實供承不諱（本院卷第17
      頁），此與證人丙○○上開證述內容大致相符。復查人行
      道之邊石有車輛撞擊之刮擦痕跡，此亦有卷附之現場照片
      8 張為憑（偵字卷第14至17頁），堪認被告駕車追阻告訴
      人，並撞擊告訴人所處位置旁之人行道時，車速並非甚慢
      ，否則當不致有車輪駛上人行道之情，顯見被告係有意以
      車輛衝撞該處人行道，以致該車一輪開上人行道而卡住，
      故被告確有阻擋告訴人騎乘腳踏車前往上開醫院之事實已
      臻明確。
（三）被告雖以伊當時係因遭車上2 位友人抱住，故車子沒辦法
      開，而來不及煞車撞上人行道等情詞置辯，惟查：證人乙○○證稱伊係在被告車輛停下後，方抱住被告等語，已如
      前述；甲○○雖證稱：被告在圓環看到告訴人就變得很激
      動時，伊即抱住被告云云，然被告既於見告訴人躲往酒廠
      警衛室旁後，仍駕車繞行圓環駛至告訴人前方之事實，為
      證人乙○○、甲○○證述明確（本院卷第39、40、54頁）
      ，故以事發路段係圓環觀之，倘被告確於駕車時被他人抱
      住而有妨礙駕駛之情，顯無可能繞行圓環，足徵證人乙○○所述，即被告係於車輛靜止後始被抱住之詞，與常情較
      為相符而足取。是被告辯稱伊係因遭友人抱住而無法開車
      云云應無可採。
（四）按強暴係以實力對他人為不法攻擊之謂，不以直接施諸他
      人為必要，即間接施之於物體而影響及於他人者，亦屬之
      。查告訴人當時係騎乘腳踏車，而被告則駕駛自用小客車
      ，且見告訴人後即對之叫囂，嗣追阻告訴人，並撞至告訴
      人所處位置前方之人行道之行為，難謂非屬對於告訴人施
      以強暴之手段。本案被告之行為已使告訴人閃避並躲至馬
      祖酒廠警衛室外之人行道旁，而無法依其原意前往連江縣
      立醫院。從而，被告以強暴方式妨害告訴人自由行進之犯
      行，應堪認定。
二、核被告所為，係犯刑法第304 條第1 項之強制罪。本院審酌
    被告僅因其與告訴人間有所誤解及細故，即有意製造進一步
    之衝突，並阻礙告訴人自由行進之權利，是其所為自應受有
    相當程度之刑事非難；惟另考量被告並無前科紀錄，此有臺
    灣高等法院被告前案紀錄表1 份在卷可按，素行尚非不良，
    且被告係因情緒一時激動而誤蹈法網，其所造成被害人不便
    之情節尚屬有限等一切情狀，酌情量處主文所示之宣告刑，
    並諭知易科罰金之折算標準，以示懲儆。再者，被告前未曾
    受有期徒刑以上刑之宣告，業如前述，且其於本院準備程序
    中已表示爾後即便與告訴人相遇，亦不會與告訴人發生任何
    言語或行為之衝突，足認被告經此偵審教訓後，當能知所警
    惕，應無再犯之虞，且告訴人亦表示願原諒其犯行等情，故
    本院認尚無逕對被告施以短期自由刑之必要，自可先賦予被
    告非在監之適當社會處遇，以期其能有效回歸社會，是以上
    開對被告宣告之刑，以暫不執行為適當，爰諭知緩刑2 年，
    以啟自新。
據上論斷，應依刑事訴訟法第299 條第1 項前段，刑法第304 條
第1 項、第41條第1 項前段、第74條第1 項第1 款，刑法施行法
第1 條之1 第1 項、第2 項前段，判決如主文。
本案經檢察官劉仲慧到庭執行職務。
中    華    民    國    98    年    4     月    20    日
              刑事庭  審判長法  官  趙文淵
                            法  官  黃立昌
                            法  官  毛彥程
以上正本證明與原本無異。
如不服本判決應於送達後10日內向本院提出上訴狀。
中    華    民    國    98    年    4     月    20    日
                            書記官  李唐聿
附錄本判決論罪科刑之法條：
刑法第304條
以強暴、脅迫使人行無義務之事或妨害人行使權利者，處三年以
下有期徒刑、拘役或三百元以下罰金。
前項之未遂犯罰之。


司法院資訊處製作；財團法人民間司法改革基金會備份。
